臺灣臺北地方法院刑事判決　　　　　　　　　　　　　九十一年度訴字第七三九號
　　公　訴　人　臺灣臺北地方法院檢察署檢察官
　　被　　　告　甲○○　男　四.
　　選任辯護人　薛冰芸律師
右列被告因偽造文書案件，經檢察官提起公訴（九十一年度偵字第九三六號），本院
判決如左：
    主  文
甲○○行使偽造私文書，足以生損害於公眾及他人，處有期徒刑貳月，如易科罰金，
以佰元折算壹日，緩刑貳年。偽造之「丁○○」印章壹枚及印文壹枚，均沒收。
    事  實
一、甲○○於民國八十九年十月間，欲與友人共同籌設公司，明知其妻丁○○並未同
    意擔任公司發起人或股東，竟利用丁○○出國期間，向其他發起人佯稱丁○○願
    意共同擔任發起人，交付丁○○於八十八年六月間出國所寄放之身分證，委由不
    知情之另一發起人丙○○盜刻丁○○之印章，蓋用一枚印文於公司設立之地景工
    程顧問股份有限公司（下簡稱地景公司）章程上而偽造私文書，及影印該身分證
    ，並持以行使，向台北市政府建設局申請設立地景公司，致台北市政府建設局相
    關承辦人員將前揭不實事項登載於職務上所掌之公文書，而於同年十月二十七日
    核准地景公司之設立登記，足以生損害於丁○○及台北市政府建設局對公司設立
    登記管理之正確性，嗣丁○○於九十年一、二月間經甲○○告知，始得知上情。
二、案經丁○○訴請台灣台北地方法院檢察署檢察官偵查起訴。
    理  由
一、訊據被告甲○○固不否認曾交付告訴人丁○○之身分證，並授權丙○○刻印丁○○之印章作為地景公司申請設立登記用等情，惟矢口否認有何偽造文書之犯行，
    辯稱：其於地景公司成立前七、八個月就曾打電話給告訴人丁○○，於八十九年
    暑假告訴人回台灣時，再度告訴她要與朋友成立地景公司，因其為教師之身分，
    不宜成為私人公司之發起人，故請告訴人擔任名義發起人，當時告訴人並未反對
    。八十九年九月底公司要送資料申請設立時，其復知會告訴人將她身分證及圖章
    拿去用，告訴人亦未反對。擔任發起人應出資之股款，乃以丙○○之名義向其阿
    姨借得，地景公司目前營運虧損，原有股款尚足支應，告訴人並未出資，亦無需
    填補虧損，並未受有損害云云。惟查：
    （一）告訴人丁○○於八十八年六月間出國後長期居留國外之事實，業據告訴人
          到庭指訴綦詳，並為被告所不否認。地景公司係於八十九年十月十八日召
          開發起人會議，於同年月十九日持股東名簿、公司章程等資料向台北市政
          府建設局申請設立登記，於八十九年十月二十七日經台北市政府建設局核
          准之事實，有台北市政府九十一年五月十四日函文所附地景公司登記資料
          在卷可參，並據證人丙○○到庭證稱係被告持告訴人之身分證授權其代為
          刻印辦理地景公司設立登記事宜等語明確（見本院九十一年十一月十二日
          訊問筆錄）。告訴人於出國前交付被告身分證及印章僅係單純委請被告代
          為保管之用，亦據告訴人到庭證述明確（見本院九十一年十一月十二日訊
          問筆錄），並與常情相符，雖被告與告訴人間係夫妻關係，惟參與公司之
          發起設立公司，並非屬日常家務而得由夫妻互為代理，故被告雖代為保管
          告訴人之身分證、印章，就告訴人參與地景公司之設立登記，應經告訴人
          之特別授權，始得代理為之。被告雖辯稱其於地景公司成立前曾取得告訴
          人之授權，惟告訴人於八十八年六月十二日出境後，嗣於九十年七月廿日
          始入境，於八月四日出境後於同年八月九日入境，於八十九年間並未入境
          台灣，有告訴人之護照影本在卷可參，告訴人指稱其於地景公司設立後至
          九十年一、二月間才知被列名為股東，並曾向被告表示不同意，且詢問其
          母戊○○之意見，其母戊○○亦表示不好，嗣同年八、九月間返國向台北
          市建設局查證後始確定地景公司之名稱並於同年十二月十一日以存證信函
          向地景公司質疑被盜刻印章並冒名登記為股東一事，地景公司於同月十四
          日回函告知係被告推派其擔任發起人等語明確（見本院九十一年十一月十
          二日訊問筆錄），有上開存證信函二紙、地景公司基本資料查詢表及股東
          名簿影本在卷可稽，告訴人曾於九十年二月間向其母戊○○詢問擔任公司
          股東之利弊並告知被告未得其同意以其名義擔任股東之事，亦據證人黃珍
          寶到庭證述告訴人於九十年二月份告知被告要成立公司，叫她擔任股東，
          其問告訴人以前被告有沒有跟你講過，告訴人說沒有，其問她公司成立否
          ，她說成立了，其即告訴她這樣不太好，四月份其到美國告訴人住處，其
          聽聞告訴人打電話給丙○○稱不想要作股東等語屬實（見本院九十二年十
          一月十二日訊問筆錄），經核告訴人所指稱得知成為地景公司股東之時間
          與證人戊○○證稱告訴人向其諮詢之時間與內容相比對，均於九十年一、
          二月間而互核一致，顯見被害人確有於知悉成為公司股東後即向其母黃珍
          寶諮詢之情事，是其指訴應足採信，而告訴人於九十年七月間在台灣被告
          友人庚○○之辦公室告知丙○○希望能自股東中除名之事實，亦據證人洪
          孟欽證述地景公司登記事宜均係被告參與籌備事宜，告訴人曾於九十年七
          月間告知不願擔任股東之事等語明確（見本院九十一年十一月十二日訊問
          筆錄），則告訴人並無擔任地景公司股東之意願，應可確定。
    （二）被告雖辯稱告訴人曾於事先同意擔任地景公司股東，並授權由被告處理設
          立登記事宜，而以證人丙○○、己○○及庚○○之證詞為據，惟證人洪孟
          欽、己○○及庚○○均係主觀上認為被害人默示同意出名擔任股東一事，
          未能提出具體判斷基礎，純屬臆測之詞，依刑事訴訟法第一百六十條規定
          ，不能採為證據，而被告未曾將告訴人同意之事明確告知其他發起人洪孟
          欽、己○○及李淑玲之夫庚○○，證人丙○○、己○○及庚○○並不確知
          告訴人是否同意之事，業據丙○○、己○○、庚○○到庭證述屬實（見本
          院十一月十二日、二十六日訊問筆錄），另證人即被告友人乙○○亦到庭
          證稱並不知悉地景公司成立，亦不知告訴人是否同意擔任股東等語（見本
          院九十一年十二月十六日審判筆錄），故被告並無法提出任何證據證明其
          曾經告訴人授權而刻用告訴人印章並以告訴人名義擔任地景公司之股東而
          設立登記地景公司。
    （三）至被告雖辯稱告訴人對於其如何得知成為股東一事指訴前後不一，並以被
          害人於前開存證信函中稱係驚聞友人詢問是否擔任股東始知悉，嗣於到庭
          時證稱係於九十年一、二月時即經被告告知而知悉為其依據，認被害人指
          訴顯有矛盾而不實在云云，惟告訴人於本院審理中證稱於九十年五月時，
          被告同學詢問其知悉自己擔任地景公司之股東否，其即稱被告於同年一月
          告知，但其不知公司名稱等語綦詳（見本院九十一年十一月十二日訊問筆
          錄），由告訴人歷次陳述可知，其於八十九年十月公司設立前不知悉被列
          名為股東之事互核一致，且被告於寄發存證信函予地景公司為保障自身之
          權益，對於得知被冒名為股東過程之描述，顯非該信函之重點，尚不足全
          盤否認告訴人指證之可信度，被告辯稱尚不足採。
    （四）又被告辯稱地景公司係屬股份有限公司，則股東責任僅止於出資股份，即
          便公司有違法經營或營運不善，並不影響告訴人之名譽及銀行徵信，且若
          地景公司營運良好，被害人應該分得之股息紅利與其所得稅捐相比仍屬利
          得，告訴人並無生損害之虞云云，惟其既列名為股東，如股東會決議須增
          資，即對公司負有增加出資之義務，屆時亦不能保證被告仍會代被害人出
          資，且其久居國外，地景公司股東事宜均由被告處理，亦難期待告訴人是
          否得取得公司股息紅利，且有相關稅賦之責任負擔，故被告未經告訴人同
          意冒用其姓名擔任地景公司股東，足生損害於告訴人，應可認定。
    （五）綜上所述，被告曾持告訴人之身分證及委託不知情之丙○○代刻印章，蓋
          用於地景公司章程，並持以行使，向台北市政府建設局辦理地景公司之設
          立登記，惟其不能證明告訴人曾於事先授權同意，證人丙○○、己○○、
          庚○○、乙○○所證告訴人應該知情，均屬臆測之詞，不能採信，告訴人
          指稱其事先未同意授權，事後亦表示不願擔任股東，請求地景公司更正，
          與證人戊○○、洪孟欲之證述相符，且有存證信函在卷可憑，則被告未經
          告訴人同意，偽造被害人之名義，盜刻其印章使其擔任地景公司發起人而
          申請公司設立登記，足生被害人損害及台北市政府建設局對公司登記管理
          正確性之事實，應可認定，故被告所辯顯屬事後卸責之詞，並不足採，本
          件事證明確，被告犯行洵堪認定。
二、核被告所為，係犯刑法第二百十六條、第二百十條之行使偽造私文書罪嫌及第二
    百十四條之使公務員登載不實罪。其委由不知情之丙○○偽造丁○○之印章並蓋
    用於公司章程上，行使偽造私文書之犯行，為間接正犯。其偽造印章之階段行為
    ，及偽造私文書之低度行為，均為行使之高度行為所吸收，均不另論罪。其所犯
    二罪之間，有方法結果之牽連關係，依刑法第五十五條之規定，應從較重之行使
    偽造私文書罪罪處斷。爰審酌被告貪圖一己之便而未顧及他人權益而罹刑章，惟
    其犯罪之目的尚非罪大惡極，目前尚未見造成告訴人實際之財產上損害及其犯罪
    手段，犯罪後之態度尚佳等一切情狀，量處如主文所示之刑，並諭知易科罰金之
    折算標準，以資懲儆。查被告前未曾受有期徒刑以上刑之宣告，有台灣高等法院
    檢察署刑案紀錄簡覆表附卷可稽，因一時失慮致犯本案犯行，然被告有正當職業
    ，經此刑之教訓，當知所警惕，而無再犯之虞，本院認前開對其宣告之刑，以暫
    不執行為適當，爰並宣告緩刑二年，以啟自新。至被告偽造「丁○○」之印章一
    枚，並委託丙○○蓋用「丁○○」印文一枚於地景公司章程上，雖均未據扣案，
    然不能證明業已滅失，均應依刑法第二百十九條之規定，併予宣告沒收。
據上論斷，應依刑事訴訟法第二百九十九條第一項前段，刑法第二百十六條、第二百
十條、第二百十四條、第五十五條、第四十一條第一項、第七十四條第一款、第二百
十九條，罰金罰鍰提高標準條例第一條前段、第二條，判決如主文。
本案經檢察官陳佳秀到庭執行職務。
中      華      民      國      九十一    年    十二    月    三十一    日
                                      臺灣臺北地方法院刑事第九庭
                                          法  官  沈君玲
右正本證明與原本無異。
如不服本判決，應於判決送達後十日內，向本院提出上訴狀。
                                          書記官  蔡梅蓮
中      華      民      國      九十二      年     一      月     二    日
附錄本案論罪科刑所依據之法條
刑法第二百十六條
行使第二百十條至第二百十五條之文書者，依偽造、變造文書或登載不實事項或使登
載不實事項之規定處斷。
刑法第二百十條
偽造、變造私文書，足以生損害於公眾或他人者，處五年以下有期徒刑。
刑法第二百十四條
明知為不實之事項，而使公務員登載於職務上所掌之公文書，足以生損害於公眾或他
人者，處三年以下有期徒刑、拘役或五百元以下罰金。
